臺灣士林地方法院刑事判決　　　　　　　 96年度訴字第724號
公　訴　人　臺灣士林地方法院檢察署檢察官
被　　　告　甲○○
選任辯護人　郭承昌律師
上列被告因毒品危害防制條例等案件，經檢察官提起公訴（96年
度偵字第5840號），本院判決如下：
    主  文
甲○○販賣第三級毒品，處有期徒刑貳年捌月。
扣案之第三級毒品硝甲西泮（Nimetazepam，俗稱一粒眠）陸拾
貳顆沒收。
    事  實
一、甲○○明知硝甲西泮（硝甲氮平，Nimetazepam，俗稱一粒
    眠）係第三級毒品，為供己施用，於民國96年4月初，在臺
    北縣中和市中正橋下舞廳，向姓名年籍不詳綽號「小偉」之
    成年男子，以每顆新台幣（下同）25元價格，購買一粒眠10
    0顆，迄於同年4月30日友人王沛賢透過電話向甲○○詢問有
    無一粒眠，洪勝傑竟基於販賣營利之意，於同日晚間7、8許
    ，在臺北縣八里鄉○○○街與龍米路附近便利商店門口，以
    每顆40元價格，販賣第三級毒品一粒眠共50顆予王沛賢，王
    沛賢因沒錢而未當場給付價金。王沛賢服用上開一粒眠後因
    感不適，遂於同年5月2日歸還剩餘一粒眠共30顆予甲○○，
    嗣於同年5月3日晚上9時30分許，因另案通緝為警在臺北縣
    淡水鎮○○路○段87巷內逮捕，並於甲○○駕駛車號4136-FA
    號自小客車上查獲一粒眠共63顆（經鑑驗使用1顆，驗餘62
    顆），甲○○在警察尚未察覺其有前開販賣第三級毒品一粒
    眠之犯行前，即主動向警察乙○○坦承犯行，自首而接受裁
    判。
二、案經甲○○自首暨臺北縣政府警察局淡水分局報請臺灣士林
    地方院檢察署檢察官偵查起訴。
    理  由
一、按被告以外之人於審判外之言詞或書面陳述，除法律有規定
    者外，不得作為證據，刑事訴訟法第159 條第1 項有明文規
    定。惟被告以外之人於審判外之陳述，雖不符同法第159 條
    之1 至第159 條之4 之規定，而經當事人於審判程序同意作
    為證據，法院審酌該言詞陳述或書面陳述作成時之情況，認
    為適當者，亦得為證據，同法第159 條之5 第1 項亦有明文
    規定。立法意旨在於傳聞證據未經當事人之反對詰問予以核
    實，原則上先予排除。惟若當事人已放棄反對詰問權，於審
    判程序中表明同意該等傳聞證據可作為證據；或於言詞辯論
    終結前未聲明異議，基於尊重當事人對傳聞證據之處分權，
    及證據資料愈豐富，愈有助於真實發見之理念，且強化言詞
    辯論主義，使訴訟程序得以順暢進行，上開傳聞證據亦均具
    有證據能力。查本件證人王沛賢於偵訊時所述關於上開被告
    甲○○販賣毒品犯行之供述，係審判外之書面陳述，屬傳聞
    證據，然該等審判外之書面陳述，經本庭於審理時一一提示
    予被告閱覽並告以要旨後，被告與選任辯護人、公訴人均就
    該書面陳述之證據能力未聲明異議，並同意作為證據使用，
    本庭審酌證人於該陳述作成時之情況，核無違法取證之瑕疵
    ，認以之為證據尚屬適當，故依前開規定，是證人王沛賢於
    審判外之書面陳述，有證據能力。又台灣檢驗科技股份有限
    公司96年5月18日出具之報告編號CH/2007/50202號濫用藥物
    檢驗報告1份，係就送驗物品檢驗是否確為毒品之書面專業
    鑑定報告，依刑事訴訟法第159條之立法理由及同法第206
    條第1項規定，得為證據。
二、上開犯罪事實，業據被告甲○○於警詢、偵查中及本庭審理
    時坦承不諱（見偵卷第14-15頁、第42-43頁、第77-78頁、
    本院96年9月6日準備程序筆錄第2、4頁、本院96年9月27日
    審判筆錄第2、9頁），核與證人王沛賢在偵訊時證述其於上
    開時地以一顆40元價格向被告購買50顆一粒眠，惟當時未帶
    錢，故向被告表示日後再付，嗣後有歸還一粒眠30顆之情節
    相符（見偵卷第51-53頁），復有被告甲○○所有000000000
    0號電話與王沛賢所有0000000000號電話之雙向通聯紀錄1份
    、台北縣淡水分局搜索扣押筆錄、自願受搜索同意書、扣押
    物品清單各1紙、查獲現場照片7張在卷可稽。又為警在被告
    甲○○駕駛車號4136-FA號自小客車上查獲疑似第三級毒品
    一粒眠之淡綠色藥丸63顆（經取1顆0.184公克檢驗，驗餘剩
    62顆），經送臺灣檢驗科技股份有限公司鑑定結果，檢出含
    有第三級毒品硝甲西泮成分（Nimetazepam，俗稱一粒眠）
    ，此有該公司96年5月18日出具之報告編號CH/2007/50202號
    之濫用藥物檢驗報告1份在卷足憑（見偵卷第69頁），堪認
    被告甲○○之任意性自白與事實相符。綜上所述，本件事證
    已明，被告以營利為目的而出售第三級毒品一粒眠之犯行堪
    以認定。
三、查硝甲西泮（硝甲氮平，Nimetazepam，俗稱一粒）為毒品
    危害防制條例第2條第2項第3款所稱之第三級毒品，不得非
    法販賣。按販賣毒品罪之成立，不以販入之後，復行賣出為
    構成要件，僅須以營利為目的而販入或賣出，有一於此，販
    賣之犯罪行為即為成立。本件被告甲○○意圖營利而販出第
    三級毒品一粒眠，核其所為，係犯毒品危害防制條例第4條
    第3 項之販賣第三級毒品罪。按刑法第六十二條關於自首規
    定所謂之「發覺」，係指該管公務員已知悉犯罪事實並知犯
    罪人為何人或對其發生嫌疑時，即得謂為已發覺，但此項對
    犯人之嫌疑，仍須有確切之根據得為合理之可疑者，始足當
    之，若單純主觀上之懷疑，要不得謂已發生嫌疑；又所謂知
    悉，固不以確知其為犯罪之人為必要，但必其犯罪事實，確
    實存在，且為該管公務員所確知，始屬相當，最高法院20年
    上字第1721號、26年渝上字第1839號、72年台上字第641 號
    、75年台上字第1634號判例分別著有明文。經查證人即查獲
    被告之警員乙○○於本院審理時結證稱：96年3 月21日晚上
    9 時30分當時與同事值勤途中，在漁人碼頭附近發覺被告頭
    部流血，被告表示被人打傷，以無線電查證才知被告被通緝
    ，當時在副駕駛座及被告之包包內有發現一排藥，被告說是
    睡不著時吃的藥，回警局查證時才知是一粒眠，帶被告回警
    局後問他這個藥除了自己吃有無賣給別人，他說只有賣給王
    沛賢，被告有提供王沛賢電話，我們直接打電話問王沛賢住
    址，再調戶籍資料及口卡，是回警局後被告告訴我們，才知
    道被告有賣一粒眠給王沛賢，當時在被告包包查到1 本筆記
    本有記載名字、數字、金錢，所以有問他是否有賣給別人，
    但被告說不是賣藥的本子，後來被告又自己承認只有賣給王
    沛賢等語（見本院96年9 月27日審判筆錄第4 至6 頁）。依
    上所述，員警乙○○只是於值勤過程中因見被告頭部受傷流
    血而詢問有無須救護送醫，而意外得知被告另案通緝中，雖
    警方依辦案經驗主觀懷疑被告有可能涉嫌販賣一粒眠之犯罪
    ，但僅憑被告持有第三級毒品一粒眠及包包內之筆記本等事
    實，顯尚乏其他確切之根據足對被告有販賣一粒眠犯罪行為
    有合理可疑，並非明確知悉被告販賣一粒眠予王沛賢之事實
    ，被告販賣一粒眠之犯罪，於其接受員警盤查、搜索時，尚
    屬「犯罪未發覺」之狀態，而在員警將被告帶回警局詢問時
    ，被告即『主動告知』有販賣一粒眠予王沛賢而自承犯罪，
    並提供王沛賢之電話供員警查證，揆諸前開說明，被告之行
    為，應認合於自首要件，依法得減輕其刑，本院應依刑法第
    62條前段規定，減輕其刑。爰審酌被告前有強盜、槍砲等犯
    罪紀錄（非累犯），有臺灣高等法院被告前案紀錄表，素行
    不佳，且目前毒品氾濫，被告於此社會治安日益惡化之際，
    明知為管制之第三級毒品一粒眠，卻仍出售予朋友施用，危
    害社會治安且戕害國民健康之情節非輕，惟自警偵訊及本院
    審理時均坦承犯行，本性非惡，及其行為手段、交易數量非
    鉅、並未獲利等一切情狀，量處如主文所示之刑。
四、查毒品危害防制條例第2條第2項規定，毒品依其成癮性、濫
    用性及對社會危害性分為四級，並就製造、運輸、販賣、意
    圖販賣而持有、以非法方法使人施用、引誘他人施用及轉讓
    等不同品項毒品之行為，分別定其處罰。至施用或持有第三
    、四級毒品，因其可罰性較低，故予除罪化，僅就施用及持
    有第一、二級毒品科以刑罰。惟鑑於第三、四級毒品均係管
    制藥品，特於同條例第11條之1明定無正當理由，不得擅自
    持有；第18條第1項後段復規定查獲之第三、四級毒品，無
    正當理由而擅自持有者，沒入銷燬之。從而，依同條例第18
    條第1項後段應沒入銷燬之毒品，專指查獲之施用、持有第
    三、四級毒品而言；倘係查獲之製造、運輸、販賣轉讓之第
    三、四級毒品，既屬同條例相關法條明文規定處罰之犯罪行
    為，即非該條項應沒入銷燬之範圍。又同條例第19條第1項
    所定「供犯罪所用或因犯罪所得之物」，係指犯第4條至第9
    條、第12條、第13條或第14條第1項、第2項之罪所用或所得
    之物，不包括毒品本身在內，自不得為第三、四級毒品之沒
    收依據。同條例對於查獲之製造、運輸、販賣、意圖販賣而
    持有、以非法方法使人施用、引誘他人施用及轉讓第三、四
    級毒品之沒收，並無特別規定，如其行為已構成犯罪，則該
    毒品即屬不受法律保護之違禁物，應回歸刑法之適用，依刑
    法第38條第1項第1款之規定沒收之，最高法院95年度臺上字
    第911號判決、96年度台上字第727、728號判決意旨可資參
    酌。從而，本件扣案之第三級毒品硝甲西泮（Nime tazepam
    ，俗稱一粒眠）62顆，係屬第三級毒品，屬違禁物，應依刑
    法第38條第1項第1款之規定予以沒收。至扣案之一粒眠其中
    1顆（淨重0.184公克）經鑑驗後業已用罄，有前揭檢驗報告
    可據，故不再為沒收之諭知。
據上論斷，應依刑事訴訟法第299 條第1 項前段，毒品危害防制
條例第4 條第3 項，刑法第11條、第62條前段、第38條第1 項第
1 款，判決如主文。
本案經檢察官洪三到庭執行職務。
中　　華　　民　　國　　96　　年　　10　　月　　11　　日
                  刑事第七庭審判長法　官　王俊雄
                                  法　官  周群翔
                                  法　官  汪梅芬
以上正本證明與原本無異。
如不服本判決，應於判決送達後10日內向本院提出上訴狀（應附
繕本），其未敘述上訴理由者，應於上訴期間屆滿後20日內補提
理由書狀於本院，上訴於臺灣高等法院。
                                  書記官  張馨尹
中　　華　　民　　國　　96　　年　　10　　月　　11　　日
附錄本案論罪科刑法條：
毒品危害防制條例第4條第3項
製造、運輸、販賣第三級毒品者，處5 年以上有期徒刑，得併科
新臺幣5 百萬元以下罰金。
